【裁判字號】    98,聲再,424
【裁判日期】    981231
【裁判案由】    竊佔等
【裁判全文】
臺灣高等法院刑事裁定                 98年度聲再字第424號
再審聲請人
即  自訴人  乙○○
代  理  人  莊柏林律師
被      告  丙  ○
            甲○○
上列聲請人因被告等竊佔等案件，對於本院92年度上訴字第302
號，中華民國92年4月11日確定判決（臺灣臺北地方法院91年度
自字第489號），聲請再審，本院裁定如下：
    主  文
再審之聲請駁回。
    理  由
一、聲請意旨詳如附件所載。
二、本件聲請人即自訴人乙○○自訴被告丙○、甲○○竊佔、侵
    占、偽造文書等案件，經臺灣臺北地方法院以九十一年度自
    字第四八九號為無罪判決，聲請人上訴，經本院以九十二年
    度上訴字第三○二號就侵占、偽造文書罪部分維持無罪認定
    ，就竊佔罪部分諭知自訴不受理，聲請人不服再上訴，嗣經
    最高法院以九十四年度台上字第六四九五號判決上訴駁回而
    告確定。茲聲請人係就原確定判決有關自訴侵占、偽造文書
    無罪部分，依刑事訴訟法第四百二十二條第二款規定，聲請
    再審，合先敘明。
三、按受無罪之判決確定後，發見確實之新證據，足認其有應受
    有罪判決之犯罪事實者，為受判決人之不利益，得聲請再審
    ，雖為刑事訴訟法第四百二十二條第二款所明定，惟此所稱
    「發見確實之新證據」，係指具有「嶄新性」及「顯然性」
    之證據，亦即指最後事實審法院判決當時已經存在或審判當
    時不及調查審酌之證據，至其後始發見者，且就該證據連同
    原確定判決中認定事實存在之積極證據與相反之消極證據全
    體予以觀察，經自由證明程序，顯然可認為足以動搖原確定
    判決之事實基礎而改為更不利之判決者而言（最高法院九十
    年度台抗字第一六八號裁定可資參照）。就證據本身形式上
    觀察，固不以絕對不須經過調查程序為條件，但必須顯然可
    認為足以動搖原無罪確定判決，足認受判決人有應受有罪判
    決之犯罪事實者為限，此受理聲請再審之最後事實審法院，
    應就聲請再審理由之所謂「新證據」是否具備事實審判決前
    已經存在，為法院、當事人所不知，事後方行發見之「嶄新
    性」，及顯然可認足以動搖原無罪確定判決之「顯然性」二
    要件，加以審查，為判斷應否准予開始再審之準據。若判決
    前已經當事人提出或聲請調查之證據，經原法院捨棄不採者
    ，即非該條款所謂發見之新證據，不得據為聲請再審之原因
    （最高法院二十八年度抗字第八號判例、三十二年度抗字第
    一一三號判例、三十三年度抗字第七十號判例、八十五年度
    台抗字第三○八號判決意旨參照）。又原判決所憑之證言，
    除已經確定判決證明為虛偽者外，必須有相當證據，足以證
    明其為虛偽，始屬相符。蓋原法院對於證據之憑信力，係依
    法得以自由心證而為判斷，自不容更就其已審酌不採之證據
    ，執為再審原因，致與法院得以自由心證判斷證據力之法例
    有所違背（最高法院二十五年抗字第二九二號判例參照）。
    另人證，係以證人之證言為證據資料，故以證人為證據方法
    ，以其陳述為證明之作用者，除非其於另一訴訟中已為證言
    之陳述，否則不能以其事後所製作記載見聞事實之文書，謂
    其係根據該人證成立於事實審法院判決之前，而認該「文書
    」為新證據（最高法院七十五年度台上字第七一五一號判例
    參照）。
四、經查：本件聲請人自訴被告丙○、甲○○侵占罪等犯行，業
    經本院九十二年度上訴字第三○二號判決於理由欄內詳敘其
    調查證據之結果及取捨證據認定之理由，並就聲請人主張被
    告有罪所持之證據，認不足採信，以及證人陳林阿甘、陳麗
    凱等人於原審與本院之證述，認皆非可執為有利於聲請人認
    定被告有罪之依據，一一予以指駁或說明。聲請人提起本件
    再審之聲請，稱：被告趁伊出國之際，竊佔伊房屋出租他人
    ，侵害伊就該屋之管領力，實難認有何借名或信託關係可言
    云云，惟是否屬實，仍須經過調查始得辨其真偽，非顯然足
    以動搖原判決，而可對聲請人為更有利之判決，殊與上開「
    顯然性」之要件不合，又上開爭執之事項，係原確定判決審
    理時業已存在，且上開證人之供證與租賃契約書等內容，亦
    經原確定判決審理時提示予聲請人及其辯護人表示意見，並
    無事後始行發見之情事，顯非屬當事人或法院所不知而不及
    調查斟酌者，而與「嶄新性」之要件不合。至於聲請人提出
    陳麗華、陳麗敏於九十五年一月十七日，至臺灣臺北地院公
    證處認證之證明書二紙，稱係爭房地雖由被告丙○代理一切
    手續，惟係由家族資產即僑順公司賺取之資產支付系爭房地
    價款所購得，故為伊所有；另以本院九十六年七月十七日九
    十五年度重上字五二六號民事確定判決否認被告丙○為系爭
    房地所有權人地位，然稅捐機關未確認孰為租金真正取得人
    、使用人，僅就納稅義務人之所得資料為形式上審查，被告
    甲○○、丙○遂以伊為納稅名義人據以主張所有權，實無理
    由云云。惟上開證明書關於陳麗華部分，無非係證人事後所
    製作記載見聞事實之文書，而聲請人所提之前開民事判決亦
    非刑事確定判決最後事實審法院判決當時已經存在或審判當
    時不及調查審酌之證據，至其後始發見者，揆諸前揭判例意
    旨，均難認上開「文書」為新證據。其餘陳麗敏之認證證明
    書等證據亦須經相當之調查程序，從形式上觀察顯未達足以
    動搖原有罪確定判決之程度，使聲請人得受有利之裁判，而
    與「顯然性」之要件不符，難認合於刑事訟法第四百二十二
    條第二款聲請再審之理由。綜上所述，聲請人本次再審之聲
    請，無非就原確定判決理由已說明或原確定判決採證認事職
    權之適法行使再行爭執，進而主張對自己有利之判斷，本案
    既無所謂發現確實新證據之情事，自難認為有再審之理由。
    是其聲請再審為無理由，應予駁回。
五、據上論結，應依刑事訴訟法第四百十二條，裁定如主文。
中    華    民    國    98    年    12    月    31    日
            刑事第二十一庭審判長法  官  蔡聰明
                                法  官  趙文
                                法  官  楊力進
以上正本證明與原本無異。
如不服本裁定，應於收受送達後五日內向本院提出抗告狀。
                                書記官  楊麗娟
中    華    民    國    98    年    12    月    31    日


司法院資訊處製作；財團法人民間司法改革基金會備份。
